臺灣高雄地方法院刑事判決　　　　　　　96年度訴字第1339號
公　訴　人　臺灣高雄地方法院檢察署檢察官
被　　　告　甲○○
上列被告因毒品危害防制條例案件，經檢察官提起公訴（96年度
毒偵字第2286號），經本院改依簡式審判程序，判決如下：
    主  文
甲○○施用第一級毒品，累犯，處有期徒刑拾壹月，減為有期徒
刑伍月又拾伍日，如易科罰金，以新臺幣壹仟元折算壹日。
    事  實
一、甲○○前於民國88年間，因施用毒品案件，經本院以88年度
    毒聲字第2079號裁定令入戒治處所施以強制戒治，並於89年
    9月29日強制戒治期滿執行完畢，並由臺灣高雄地方法院檢
    察署檢察官於89年10月16日以89年度戒毒偵字第1107號為不
    起訴處分確定；於92年間，因再犯連續施用毒品罪，經本院
    以92年度訴字第2313號判處有期徒刑10月確定；又因搶奪、
    施用毒品案件，經本院以92年度訴字第2724號、93年度訴字
    第1316號判處有期徒刑10月、10月確定，兩案合併定應執行
    刑1 年8 月，並與上開連續施用毒品案件接續執行，於95年
    5 月16因假釋出監付保護管束，並於95年8 月3 日期滿未經
    撤銷假釋，視為有期徒刑執行完畢。詎其猶不知戒斷毒品，
    基於施用第一級毒品海洛因之犯意，於96年1 月24日下午4
    時35分許採尿前溯及24小時內之某時（不含為警查獲時起至
    採尿時止之時間），在不詳地點，將海洛因以摻入香菸內吸
    食之方式施用1 次。嗣於同年1 月24日下午4 時20分許，在
    高雄市○○○路與北斗街口為警查獲，並經甲○○同意採尿
    送驗後呈嗎啡陽性反應，因而查悉上情。
二、案經高雄市政府警察局鹽埕分局報請臺灣高雄地方法院檢察
    署檢察官偵查起訴。
    理  由
一、本件被告甲○○所犯為死刑、無期徒刑、最輕本刑為3年以
    上有期徒刑以外之罪，其於準備程序進行中，就被訴事實為
    有罪之陳述，經受命法官告知簡式審判程序之旨，並聽取當
    事人之意見後，經被告同意適用簡式審判程序，本院亦認無
    不得或不宜改依簡式審判程序進行之處，爰依刑事訴訟法第
    273條之1第1項、第284條之1規定，由本院合議庭裁定本件
    由受命法官獨任進行簡式審判程序，合先敘明。
二、上揭事實，業據被告於本院審理時坦承不諱（見本院卷第
    102-103頁）。經查：員警查獲被告後，經採集其尿液檢體
    （編號：B-015號）送請高雄市立凱旋醫院檢驗結果，呈現
    嗎啡之陽性反應，有高雄市政府警察局鹽埕分局毒品驗尿編
    號姓名對照表、高雄市立凱旋醫院96年2月5日A00000000號
    濫用藥物尿液檢驗報告各1紙附卷可稽（見高雄市政府警察局
    鹽埕分局刑案偵查卷宗第3-4頁）。按海洛因於人體內會水
    解為嗎啡，再循嗎啡代謝方式排出體外，業經行政院衛生署
    80年以056954號函釋明確。又按目前常用之尿液嗎啡篩檢方
    式，包括酵素免疫分析法（EIA）、薄層色層分析法（TLC
    ）及放射免疫分析法（RIA）。文獻報告中，確實有藥物交
    叉反應，可在尿液測試中產生偽陽性之嗎啡反應。但利用精
    密的儀器分析，將可排除偽陽性之可能，而得到正確的答案
    。在良好的操作條件下，以氣相層析質譜儀作藥物及其代謝
    產物之定性及定量分析檢驗，幾乎不會有偽陽性反應產生，
    亦即如尿液中未含有煙毒之反應者，即不可能產生因藥物所
    引起之偽陽性反應，已屬週知事實（行政院國軍退除役官兵
    輔導委員會榮民總醫院以83年4月7日（83）北總內字第0305
    9號函、行政院衛生署藥物管制藥品管理局92年6月20日管檢
    字第0920004713號函參照）。本件被告之尿液檢體，乃經鑑
    定機關以酵素免疫分析法（EIA）初步檢驗，再利用氣相層
    析質譜儀（GC/MS）為確認檢驗，顯可排除被告因服用藥物
    導致尿液測試呈偽陽性反應之可能。足認被告自白於上開期
    間施用第一級毒品海洛因乙節，確與事實相符，堪認為真。
三、查被告甲○○前如事實欄一所載，於89年間因施用毒品案件
    ，經本院裁定強制戒治後，於89年9月29日期滿視為執行完
    畢，又於92年、93年間，再因犯施用毒品罪，經本院分別判
    處有期徒刑10月、10月確定，並於95年8 月3 日執行完畢等
    情，有臺灣高等法院被告前案紀錄表（含入出監資料）可考
    。足認被告係於受強制戒治執行完畢釋放後，5 年內再犯施
    用毒品之罪，且經法院為有罪判決後，又犯本件施用第一級
    毒品之罪，其情形與「施用第一級、第二級毒品者，於觀察
    、勒戒或強制戒治執行完畢釋放後五年內，均未再為任何施
    用第一級、第二級毒品之犯行」之「五年後再犯」有別，自
    應依法論科。（最高法院95年度台非字第197 號判決、95年
    度第7 次刑事庭會議決議參照）。
四、查海洛因係毒品危害防制條例第2條第2項第1款所定之第一
    級毒品。核被告所為，係犯毒品危害防制條例第10條第1項
    之施用第一級毒品罪。其施用第一級毒品海洛因前持有海洛
    因之低度行為，應為施用之高度行為所吸收，不另論罪。又
    被告前如事實欄一所述，因施用毒品、搶奪等案件，甫於95
    年8 月3 日因保護管束期滿視為有期徒刑執行完畢，有上開
    被告前案紀錄表在卷可按，其受有期徒刑執行完畢後，5 年
    內故意再犯本件有期徒刑以上之罪，為累犯，應依法加重其
    刑。爰審酌被告經強制戒治及刑之執行後，並未戒絕毒品，
    另再施用毒品，顯見其自制力不足，無法擺脫毒品，故應藉
    由刑罰之執行，以收教化之功能，惟念施用毒品本質上係屬
    戕害自身健康之行為，尚未直接危害他人，反社會性之程度
    應屬較低等一切情狀，量處如主文所示之刑。又被告所犯上
    開罪名，係於96年4 月24日以前所為，合於中華民國96 年
    罪犯減刑條例第2 條第1 項，應減其宣告刑2 分之1 ，並諭
    知易科罰金之折算標準。
據上論斷，應依刑事訴訟法第273 條之1 第1 項、第299 條第1
項前段，毒品危害防制條例第10條第1項，刑法第11條前段、第
47 條第1項、第41條第1 項前段，中華民國96年罪犯減刑條例
第2條第1項第3款、第7條、第9條，判決如主文。
本案經檢察官乙○○到庭執行職務
中　　華　　民　　國　　96　　年　　11　　月　29　　　日
　　　　　　　　　刑事第一庭    法　官　 張琬如
以上正本證明與原本無異。
如不服本判決應於收受本判決後10日內向本院提出上訴書狀，並
應敘述具體理由，如未敘述上訴理由者，應於上訴期間屆滿後20
日內補提理由書狀於本院（均須按他造當事人之人數附繕本）「
切勿逕送上級法院」。
中　　華　　民　　國　　96　　年　　11　　月　　29　　日
 　　　　　　　　　　　　　　　 書記官   劉甄庭
附錄本案論罪科刑法條全文：
毒品危害防制條例第10條第1項
施用第一級毒品者，處6月以上5年以下有期徒刑。
